---
title: "1."
output:
  pdf_document: default
  html_document: default
date: "2024-04-25"
---

```{r setup, include=FALSE}
knitr::opts_chunk$set(echo = TRUE)
```

# Definícia základných pojmov

Štatistický znak: doba ukoncenia urcitej ulohy (min)

Štatistická jednotka: zamestanec

Základný súbor: vsetci zamestnanci

Výberový súbor: 15 zamestnancov

# Zadanie hodnôt

```{r}
x=c(25, 20, 27, 33, 32, 35, 16, 25, 35, 23, 25, 36, 36, 37, 38)
length(x)
```

# Výpočet základných číselných charakteristik

# Výberový priemer

```{r}
mean(x)
```
# Výberový rozptyl

```{r}
var(x)
```
# Výberová smerodatná odchylka

```{r}
sd(x)
```

# Medián

```{r}
median(x)
```

# Kontrola prítomnosti extrémnych hodnôt krabičkovým grafom

```{r out.width="45%"}
boxplot(x)
```

Žiadna z nameraných hodnôt neleží mimo intervalu prípustných hodnot. Datový súbor neobsahuje žiadne extrémne hodnoty. Číselné charakteritiky niesu skreslené a môžu byť ďalej použité.

# Empirická distribučná funkcia

```{r}
f=ecdf(x)
```
Všetky rôzne hodnoty zoradené od najmenší po najvetší:

```{r}
knots(f)
```
Odpovedajúce hodnoty empirickej distribučnej funkcie:

```{r}
f(knots(f))
```
Usporiadanie výsledkov do tabulky.

```{r}
library(knitr)
kable(data.frame(knots(f),f(knots(f))),col.names = c("$x$","$F_n(x)$"))
```
Interpretáce hodnot empirické distribuční funkce.

$F_n(33)=0{,}6\approx P(X\leq 33).$

 60 % zamestnancom trvala úloha 33 min


# Empirická distribuční funkce

```{r out.width="45%"}
plot(f)
```

Pomocou tvaru empirickej distribučnej funkcie môžeme usúdiť rozdelenie sledovaného znaku.

Na lepšie znázornenie typu rozdelenia pridáme krivky distribučných funkcií konkrétnych rozdelení.


```{r out.width="45%"}
plot(f)
curve(pnorm(x,29.53333,6.937133),col="red",add=TRUE)
curve(pexp(x,1/29.53333),col="blue",add=TRUE)
```

Na základe grafu môžeme predpokladať, že chovanie sledovaného znaku môžeme popísať normálnym rozdelením ktoré udáva červená krivka.

# Bodové odhady parametrov $\mu$ a $\sigma$

Parametry normálního rozdělení odhadneme pomocí výberových charakteristik.

$\mu\approx 29{,}53333$ (min)

$\sigma\approx 6{,}937133$ (min).

# Test o parametru $\mu$ normálného rozdelenia pomocou t-testu

Provnávame nami vypočítanú strednú hodnotu 29.53333 s hodnotou 33. Teda zistujeme či priemerná hodnota doby z noveho priskumu namerana je naozaj väčšia ako udávaná oficialna hodnota.

Pretože sme zistili, že sledovaný znak sa dá opísať normálným rozdelením a poznáme aj odhad jeho parametru $\mu$, použijeme pre overenie predpokladu trvania cesty na danom úseku test o parametri $\mu$ t-test.

# Formulace hypotéz 

$H_0: \mu\geq\mu_0$ (čas trvania dokoncenia ulohy po zaskoleni nieje dlhší než oficialny čas dokoncenia ulohy).

$H_1: \mu < \mu_0$ (čas trvania dokoncenia ulohy po zaskoleni je dlhší než oficialny čas dokoncenia ulohy).

# Realizácia t-testu

```{r}
t.test(x,alternative="less",mu=33)
```

# Voľba hladiny významnosti

Zvolíme hladinu významnosti $\alpha=0{,}05$ a porovnáme ju s p-hodnotou. 

# Záver testu

P-hodnota je menšia než $\alpha$ ($0{,}0367<0{,}05$), zamietame $H_1$ a prijmame $H_0$. Priemerna doba ukoncenia ulohy sa po zaskoleni znizila.




