---
title: "1. semestrálna úloha"
output: html_document
date: ""
---

```{r setup, include=FALSE}
knitr::opts_chunk$set(echo = TRUE)
```


# Definicia základných pojmov

Štatistický znak: trvanie opravy zapalovania u auta (min)

Štatistická jednotka: oprava opravárom

Základný súbor: všetky opravy 

Výberový súbor: 10 opráv 





# Zadanie hodnôt

```{r}
x=c(38
,43
,41
,40
,41
,43
,45
,39
,38
,41)
length(x)
```
# Výpočet základných číselných charakteristik

# Výberový priemer

```{r}
mean(x)
```
# Výberový rozptyl

```{r}
var(x)
```
# Výberová smerodatná odchylka

```{r}
sd(x)
```

# Medián

```{r}
median(x)
```


# Kontrola prítomnosti extrémnych hodnôt krabičkovým grafom

```{r out.width="45%"}
boxplot(x)
```

Žiadna z nameraných hodnôt neleží mimo intervalu prípustných hodnot. Datový súbor neobsahuje žiadne extrémne hodnoty. Číselné charakteritiky niesu skreslené a môžu byť ďalej použité.


#Tabuľka

# Roztriedenie datového súboru


```{r}
min(x)
max(x)
```


```{r}
y=hist(x,br=c(38,39,40,41,42,43,44,45),right=FALSE)
```
Z tvaru histogramu dá sa usúdiť, že namerané data sú v poriadku (datový soubor neobsahuje extrémne hodnoty, niesu zmiešané viaceré dátové súbory do jednoho, s daty nebylo manipulováno,...).

Z tvaru histogramu môžme tiež usúdiť konkrétný typ rozdělení sledovaného znaku.

Pro lepší představu o typu rozdělení lze přidat křivky hustot pravděpodobnosti konkrétních rozdelení.

```{r}
hist(x,br=c(38,39,40,41,42,43,44,45,46),freq=FALSE,right=FALSE)
curve(dnorm(x,40.9,2.282786),col="red",add=TRUE)
```
Na základě grafu lze předpokládat, že chování sledovaného znaku lze popsat normálním rozdělením N($\mu$,$\sigma$).

Parametry tohoto rozdělení odhadneme pomocí číselných charakteristik:

$\mu\approx 42{,}27$ (tis. km),

$\sigma\approx 1{,}48$ (tis. km).

# Podrobnejšie výsledky triedenia

Stredy jednotlivých tried.

```{r}
y$mids
```

Četnosti.

```{r}
y$counts
```
Relativní četnosti (služí ako odhady pravdepodobností).

```{r}
y$counts/10
```
Pre väčšiu prehladnosť môžme tieto výsledky usporiadať do tabuľky.

```{r}
library(knitr)
kable(data.frame(y$mids,y$counts,y$counts/10),col.names = c("$z_j$","$f_j$","$f_j/n$"))
```
Interpretácia relativnych četností.

$0{,}26\approx P\left(X\in \langle 42, 43)\right)$.

Asi 26 % oprav porouchaných TV se uskuteční od 42 do 43 minut.
# Empirická distribuční funkce

```{r}
f=ecdf(x)
```
Všechny různé hodnoty seřazené od nejmenší po největší:

```{r}
knots(f)
```
Odpovedajúce hodnoty empirickej distribučnej funkcie:

```{r}
f(knots(f))
```
Usporiadanie výsledkov do tabulky.

```{r}
library(knitr)
kable(data.frame(knots(f),f(knots(f))),col.names = c("$x$","$F_n(x)$"))
```
Interpretáce hodnot empirické distribuční funkce.

$F_n(40)=0{,}4\approx P(X\leq 40).$

Asi 40 % aut přistavených ke generální opravě má najeto nejvýše 150000 kilometrů.


# Empirická distribuční funkce

```{r out.width="45%"}
plot(f)
```

Pomocou tvaru empirickej distribučnej funkcie môžeme usúdiť rozdelenie sledovaného znaku.

Na lepšie znázornenie typu rozdelenia pridáme krivky distribučných funkcií konkrétnych rozdelení.


```{r out.width="45%"}
plot(f)
curve(pnorm(x,40.9,2.282786),col="red",add=TRUE)
curve(pexp(x,1/40.9),col="blue",add=TRUE)
```

Na základe grafu môžeme predpokladať, že chovanie sledovaného znaku môžeme popísať normálnym rozdelením ktoré udáva červená krivka. 


# Bodové odhady parametrov $\mu$ a $\sigma$

Parametry normálního rozdělení odhadneme pomocí výberových charakteristik.

$\mu\approx 13{,}93365$ (min)

$\sigma\approx 1{,}322509$ (min).

# Test o parametru $\mu$ normálného rozdelenia pomocou t-testu

Provnávame nami vypočítanú strednú hodnotu 13.93365 s hodnotou 13.00. Teda zistujeme či priemerná hodnota doby trvania cesty tramvajom v danom úseku nami meraná je naozaj väčšia ako udávaná oficialna hodnota.

Pretože sme zistili, že sledovaný znak sa dá opísať normálným rozdelením a poznáme aj odhad jeho parametru $\mu$, použijeme pre overenie predpokladu trvania cesty na danom úseku test o parametri $\mu$ t-test.

# Formulace hypotéz 

$H_0: \mu\geq\mu_0$ (čas trvania jazdy tramvajom na úseku (Česká-Technologický park) nieje dlhší než oficialny čas trvania jazdy v tomto úseku).

$H_1: \mu < \mu_0$ (čas trvania jazdy tramvajom na úseku (Česká-Technologický park) je dlhší než oficialny čas trvania jazdy v tomto úseku).

# Realizácia t-testu

```{r}
t.test(x,alternative="less",mu=42)
```

# Voľba hladiny významnosti

Zvolíme hladinu významnosti $\alpha=0{,}05$ a porovnáme ju s p-hodnotou. 

# Záver testu

P-hodnota je menšia než $\alpha$ ($0{,}002594<0{,}05$), zamietame $H_0$ a prijmame $H_1$.
na základe dat môžeme tvrdiť, že čas trvania jazdy tramvajom na úseku (Česká-Technologický park) je dlhší než oficialny čas trvania jazdy v tomto úseku. 






















