---
title: "2."
output: html_document
date: ""
---

```{r setup, include=FALSE}
knitr::opts_chunk$set(echo = TRUE)
```


# Definice základních pojmů

Statistický znak X: pocet novo zaregistrovanych zakaznikov 

Statistická jednotka: kampan 1, kampan 2

Základní soubor: cela doba kampane 1, cela doba kampane 2

Výběrový soubor: 6 polrokov kampani 1, 6 polrokov kampani 2

# Zadání hodnot

```{r}
a=c(224, 222, 228, 232, 226, 230)
b=c(232, 228, 226, 236, 234, 230)
length(a)
length(b)
```

# Výpočet číselných charakteritik

## Kampan 1

```{r}
mean(a)
sd(a)
```

## Kampan 2

```{r}
mean(b)
sd(b)
```

S ohledem na to, že pracujeme s dvěma výběry, použijeme pro porovnání pevností dvouvýběrový statistický test. Nejčastěji používaným je dvouvýběrový t-test. Pro jeho použití musí být splněna podmínka normality a podmínka nezávislosti výběrů.

# Ověření podmínky normality (Shapirův-Wilkův test)

## Formulace hypotéz

$H_0$: sledovaný znak X má normání rozdělení,

$H_1$: sledovaný znak X nemá normání rozdělení.

## Realizace testu

### Kampan 1

```{r}
shapiro.test(a)
```

W je menší než číslo 1, existuje odchylka od normálního rozdělení. Významnost této odchylky posoudíme porovnáním p-hodnoty s hladinou významnosti.

Volíme $\alpha=0{,}05$. P-hodnota je větší než $\alpha$ (0.9606 > 0,05), ponecháme $H_0$. Kampan 1 se řídí normálním rozdělením.

### Kampan 2 

```{r}
shapiro.test(b)
```

W je menší než číslo 1, existuje odchylka od normálního rozdělení. Významnost této odchylky posoudíme porovnáním p-hodnoty s hladinou významnosti.

Volíme $\alpha=0{,}05$. P-hodnota je větší než $\alpha$ (0.9606 > 0,05), ponecháme $H_0$. Kampan 2 se řídí normálním rozdělením.

## Závěr testu

Podmínka normality je splněna.

# Ověření podmínky nezávislosti výběrů

```{r}
plot(a,b)
```

Na základě rozložení bodů lze předpokládat, že výběry jsou nezávislé. 

# Porovnání rozptylů (F-test)

## Formulace hypotéz

$H_0:\sigma_A^2 = \sigma_B^2$ (rozptyly jsou stejné)

$H_1:\sigma_A^2 \neq \sigma_B^2$ (rozptyly nejsou stejné)

## Realizace testu

```{r}
var.test(a,b,alternative="two.sided")
```

Volíme $\alpha=0{,}05$ a porovnáme ji s p-hodnotou.

## Závěr testu

P-hodnotu je větší než $\alpha$ (1 > 0,05), ponecháme $H_0$. Rozptyly můžeme považovat za stejné. 

# Porovnání pevností (t-test)

Budeme chtít zjistit, zda lze prohlásit, že kampan 1 prilakala viac zakaznikov ako kampan 2.

## Formulace hypotéz

$H_0:\mu_A \geq \mu_B$ (kampan 2 neprilákala viac zákaznikov ako kampan 1),

$H_1:\mu_A > \mu_B$ (kampan 2 prilákala viac zákaznikov ako kampan 1).

## Realizace testu

```{r}
t.test(a,b,alternative="less",var.equal=TRUE)
```

Volíme $\alpha=0{,}05$ a porovnáme ji s p-hodnotou.

## Závěr testu

P-hodnotu je větší než $\alpha$ (0.0469 < 0,05), zamietame $H_0$. A prijmeme $H_1$. To znamena ze kampan 2 prilakala viac zakaznikov ako kampan 1.




















