---
title: '2. úloha test'
output: html_document
date: ""
---

```{r setup, include=FALSE}
knitr::opts_chunk$set(echo = TRUE)
```


# Definice základních pojmů

Statistický znak X: cena produktu (KČ).

Statistická jednotka: pobočka reťazu A, pobočka reťazu B.

Základní soubor: všetky pobočky reťazu A, všetky pobočky reťazu B.

Výběrový soubor: 10 pobočiek reťazu A, 10 pobočiek reťazu B.

# Zadání hodnot

```{r}
a=c(28,
33, 27, 31, 26, 20, 29, 33,
26,
25)
b=c(24, 14, 21, 22, 25, 22, 19, 25,
17, 18)
length(a)
length(b)
```

# Výpočet číselných charakteritik

## Výrobce A

```{r}
mean(a)
sd(a)
```

## Výrobce B

```{r}
mean(b)
sd(b)
```

S ohledem na to, že pracujeme s dvěma výběry, použijeme pro porovnání pevností dvouvýběrový statistický test. Nejčastěji používaným je dvouvýběrový t-test. Pro jeho použití musí být splněna podmínka normality a podmínka nezávislosti výběrů. 

# Ověření podmínky normality (Shapirův-Wilkův test)

## Formulace hypotéz

$H_0$: sledovaný znak X má normání rozdělení,

$H_1$: sledovaný znak X nemá normání rozdělení.

## Realizace testu

### Výrobce A

```{r}
shapiro.test(a)
```

W je menší než číslo 1, existuje odchylka od normálního rozdělení. Významnost této odchylky posoudíme porovnáním p-hodnoty s hladinou významnosti.

Volíme $\alpha=0{,}05$. P-hodnota je větší než $\alpha$ (0,065 > 0,05), ponecháme $H_0$. Pevnost kabelů výrobce A se řídí normálním rozdělením.

### Výrobce B

```{r}
shapiro.test(b)
```

W je menší než číslo 1, existuje odchylka od normálního rozdělení. Významnost této odchylky posoudíme porovnáním p-hodnoty s hladinou významnosti.

Volíme $\alpha=0{,}05$. P-hodnota je větší než $\alpha$ (0,789 > 0,05), ponecháme $H_0$. Pevnost kabelů výrobce B se řídí normálním rozdělením.

## Závěr testu

Podmínka normality je splněna.

# Ověření podmínky nezávislosti výběrů

```{r}
plot(a,b)
```

Na základě rozložení bodů lze předpokládat, že výběry jsou nezávislé. 

Jeden bod leží mimo shluk ostatních bodů, v datových souborech jsou extrémní hodnoty.Jde o čísla 299 (v datovém souboru A) a 322 (v datovém souboru B). Tyto hodnoty z datových souborů odstraníme a přepočítáme číselné charakteritiky.





# Porovnání rozptylů (F-test)

## Formulace hypotéz

$H_0:\sigma_A^2 = \sigma_B^2$ (rozptyly jsou stejné)

$H_1:\sigma_A^2 \neq \sigma_B^2$ (rozptyly nejsou stejné)

## Realizace testu

```{r}
var.test(a,b,alternative="two.sided")
```

Volíme $\alpha=0{,}05$ a porovnáme ji s p-hodnotou.

## Závěr testu

P-hodnotu je větší než $\alpha$ (0,745 > 0,05), ponecháme $H_0$. Rozptyly můžeme považovat za stejné. (Lze předpokládat, že dodavatelé používají stejnou technologii výroby).

# Porovnání pevností (t-test)

Budeme chtít zjistit, zda lze prochlásit, že pevnost kabelů výrobce A je menší než pevnost kabelů výrobce B.

## Formulace hypotéz

$H_0:\mu_A \geq \mu_B$ (pevnost kabelů výrobce A není menší než pevnost kabelů výrobce B),

$H_1:\mu_A > \mu_B$ (pevnost kabelů výrobce A je menší než pevnost kabelů výrobce B).

## Realizace testu

```{r}
t.test(a,b,alternative="greater",var.equal=TRUE)
```

Volíme $\alpha=0{,}05$ a porovnáme ji s p-hodnotou.

## Závěr testu

P-hodnotu je větší než $\alpha$ (0,125 > 0,05), ponecháme $H_0$. Na základě dat lze říci, že pevnost kabelů výrobce A není menší než pevnost kabelů výrobce B.

*Přesněji by závěr testu měl znít: Na základě dat nelze říci, že by pevnost kabelů výrobce A byla menší než pevnost kabelů výrobce B.*

