---
title: '3.'
output: html_document
date: ""
---

```{r setup, include=FALSE}
knitr::opts_chunk$set(echo = TRUE)
```


# Definice základních pojmů

Statistický znak A: dlzka a sirka
                 B: odpoveda norme, neodpoveda norme
                 
Statistická jednotka: suciastka
                 
Základní soubor: vsetky suciastky

Výběrový soubor: 298 suciastok

# Zadání kontingenční tabulky

```{r}
kt=matrix(c(115,60,22,101),ncol = 2)
kt
```

```{r}
sum(kt)
```

Test nezávislosti kvalitativních znaků (chí-kvadrát test)

## Formulace hypotéz

$H_0:p_{ij}=p_{i\cdot}p_{\cdot j}$ (znaky jsou nezávislé)

$H_1:p_{ij}\neq p_{i\cdot}p_{\cdot j}$ (znaky jsou závislé)

## Realizace testu

```{r}
chisq.test(kt)
```

Volíme $\alpha=0{,}05$ a porovnáme ji s p-hodnotou.

## Závěr testu

P-hodnota je menší než $\alpha$ (0,00000000000000009118 < 0,05), zamítáme $H_0$ a přijmeme $H_1$. Délka a šířka součástek jsou závislé.

# Cramerův koeficient (sílá závislosti)

```{r}
library(lsr)
cramersV(kt)
```

Koeficient je blízký nule, mezi znaky existuje slabá závislost.
