---
title: "Příklad 3"
output:
  pdf_document: default
  html_document: default
date: "2024-03-28"
---

```{r setup, include=FALSE}
knitr::opts_chunk$set(echo = TRUE)
```

# Definice základních pojmů

Statistický znak A: vzdělání (ZŠ, SŠ, VŠ),

                 B: typ časopisu (A, B, C).
                 
Statistická jednotka: čtenář.
                 
Základní soubor: všichni čtenáři.

Výběrový soubor: 400 čtenářů.

# Zadání kontingenční tabulky

```{r}
kt=matrix(c(75,40,35,75,70,5,50,40,10),ncol = 3)
kt
```

```{r}
sum(kt)
```

Test nezávislosti kvalitativních znaků (chí-kvadrát test)

## Formulace hypotéz

$H_0:p_{ij}=p_{i\cdot}p_{\cdot j}$ (znaky jsou nezávislé)

$H_1:p_{ij}\neq p_{i\cdot}p_{\cdot j}$ (znaky jsou závislé)

## Realizace testu

```{r}
chisq.test(kt)
```

Volíme $\alpha=0{,}05$ a porovnáme ji s p-hodnotou.

## Závěr testu

P-hodnota je menší než $\alpha$ (0,00000126 < 0,05), zamítáme $H_0$ a přijmeme $H_1$. Na základě průzkumu lze říci, že výběr časopisu souvisí se vzděláním.

# Cramerův koeficient (sílá závislosti)

```{r}
library(lsr)
cramersV(kt)
```

Koeficient je blízký nule, mezi znaky existuje slabá závislost.



