---
title: "Pr. 3"
author: ""
date: "2024-05-06"
output: html_document
---

```{r setup, include=FALSE}
knitr::opts_chunk$set(echo = TRUE)
```

# Definice základních pojmů

Statistický znak A: vek(18-25;25-35;36-45) 
                 B: výkon(slabý;stredný;silný)  

Statistická jednotka: zamestnanec  

Základní súbor: všetci zamestnanci 

Výberový súbor: 315 

# Zadání kontingenční tabulky 

  

```{r} 

kt=matrix(c(30,20,40,20,40,30,40,40,55),ncol=3) 

kt 

sum(kt) 

``` 

  

# Formulace hypotézy 

  

$H_0: p_{ij} = p_ip_j$ (znaky sú nezávislé)  

$H_1: p_{ij} \neq p_ip_j$ (znaky sú závislé) 

  

# Realizace testu 

```{r} 

chisq.test(kt) 

``` 

P-hodnota v porovnání s $\alpha = 0.05$ (0.02846 < 0.05) Tedy zamítáme $H_0$ a potvrdzujeme $H_1$. 

Môžeme teda povedať, že výkony zamestnancov závisia na veku. 

  

## Cramerův koeficient 

```{r} 

library(lsr)  

cramersV(kt)  

``` 

Pomocou cramerova koeficinetu môžeme povedať, že závislost je blízko nule a teda je to veľmi slabá kladná závislosť. 



