---
title: "Příklad 4"
author: ''
date: "2024-04-04"
output:
  pdf_document: default
  html_document: default
---

```{r setup, include=FALSE}
knitr::opts_chunk$set(echo = TRUE)
```

# Definice základních pojmů

Statistický znak: názor na vstup ČR do EU (pro, proti).

Statistická jednotka: občan.

Základní soubor: všichni občané ČR.

Výběrový soubor: 128 občanů.

# Zadání čtyřpolní tabulky

```{r}
ct=matrix(c(48,14,26,40),ncol=2)
ct
```

Protože v tomto příkladu sledujeme na stejném výběru jeden kvalitativní znak (názor občanů na vstup ČR do EU) dvakrát (před vstupem a po ročním působení v EU), nepoužijeme přímo chí-kvadrát test, ale použijeme jeho modifikaci McNemarův test.

# McNemarův test

## Formulace hypotéz

$H_0:p_{12}=p_{21}$ (názor občanů se nezměnil),

$H_1:p_{12}\neq p_{21}$ (názor občanů se změnil).

## Realizace testu

```{r}
mcnemar.test(ct,correct=FALSE)
```

Volíme $\alpha=0{,}05$ a porovnáme ji s p-hodnotou.

## Závěr testu

P-hodnota je větší než $\alpha$ (0,058 > 0,05), ponecháme $H_0$. Názor občanů na vstup ČR do EU se nezměnil.




