---
title: "Príklad 4. test"
author: ""
date: ""
output: html_document
---

```{r setup, include=FALSE}
knitr::opts_chunk$set(echo = TRUE)
```

# Příklad 4

## Definice základních pojmu

Sledovaný ukazatel V: výnosnost (tis. Kč) 
Sledovaný ukazatel je usporiadaný podľa časovej postupnosti, ide o časovú radu t.

## Zadání hodnot

```{r}
t=1:9
v=c(3.7,3.9,3.8,3.9,4.3,4.9,5.4,5.7,5.7)
```

## Grafické znázornení

```{r}
plot(t,v,"b")
```
## Výpočet základních číselných charakteristik časové rady

### Priemerná hodnota

```{r}
mean(v)
```

###První diference

```{r}
prvnidif=NULL
for(i in 2:9){
    prvnidif[i]=v[i]-v[i-1]
}
df=data.frame(t,v,prvnidif)
df
```

### Koeficient rustu

```{r}
koefrust=NULL
for(i in 2:9){
    koefrust[i]=v[i]/v[i-1]
}
df=data.frame(t,v,prvnidif,koefrust)
df
```

### Priemerná diference
```{r}
mean(prvnidif,na.rm=TRUE)
```
### Priemerný koeficient růstu
```{r}
mean(koefrust,na.rm=TRUE)
exp(mean(log(koefrust),na.rm=TRUE)) 
```
### Splnení podmínek
$$\eta(x)=\beta_1+\beta_2\beta_3^x$$

1.  podmínka. Počet dat musí být dělitelný třemi.

$$n=9$$

$$m = 9/3 = 3$$

2.  podmínka. Krok změny hodnot nezávislé proměnné musí být konstantní.

$$h=1$$
podmínky jsou splněny

## Modifikovaný exponencionální trend

```{r}
S1 = sum(v[1:3])
S2 = sum(v[4:6])
S3 = sum(v[7:9])

m=3
h=1
x1=1

b3=((S3-S2)/(S2-S1))^(1/(m*h))
b3
b2=(S2-S1)*((b3^h-1)/(b3^x1*(b3^(m*h)-1)^2))
b2
b1=(1/m)*(S1-b2*b3^x1*((1-b3^(m*h))/(1-b3^h)))
b1

expo=3.318333+0.280481*1.295938^t
plot(t,v,"b")
lines(t,expo,col="red")
```

### Koeficient determinace
```{r}
res=v-expo
SR=sum((res)^2)
TS=sum((v-mean(v))^2)
1-(SR/TS)
```


### Koeficient determinace
```{r}
res=v-logis
SR=sum((res)^2)
TS=sum((v-mean(v))^2)
1-(SR/TS)
```

## Odhad stredního výnosu v roce 2024
 
Pri výpočte odhadu stredního výnosu v roce 2024 sme za "t" dosadili číslo 10, pretože sa jedná o 10 roky v poradí.

```{r}
3.318333+0.280481*1.295938^10
```

Odhad střední hodnoty výnosu v roce 2024 bude 7,07%.
